【裁判字號】    98,上易,507
【裁判日期】    980521
【裁判案由】    公共危險
【裁判全文】
臺灣高等法院刑事判決                 98年度上易字第507號
上  訴  人  臺灣士林地方法院檢察署檢察官
被      告  甲○○
                      九弄五號七樓
選任辯護人  李志雄律師
上列上訴人因被告公共危險案件，不服臺灣士林地方法院96年度
易字第2139號，中華民國97年12月26日第一審判決（起訴案號：
臺灣士林地方法院檢察署96年度偵字第12974 號），提起上訴，
本院判決如下：
    主  文
上訴駁回。
    理  由
一、公訴意旨略謂：被告甲○○係禾興工程有限公司（下稱禾興
    公司）員工，領有甲級電匠執照，禾興公司指派員工甲○○
    在臺北市○○區○○路318 號精業股份有限公司（下稱精業
    公司）駐守並負責該公司機電設備維護保養之工作。甲○○
    明知該處大樓2 樓OA測試機房內，設有眾多電腦及電器設備
    ，且係24小時全年無休運轉，故室溫甚高，亟需散熱，其應
    注意用電及消防之安全以防止火災之發生，而依當時情形又
    非不能注意，惟不注意，明知上開機房電腦設備全年無休通
    電使用產生高溫，冷氣送風機電線易因電源配線超限使用劣
    化而引燃起火，又未注意定期維修或更換電源配線，於民國
    95年9月29日下午11時4分許，在該OA測試機房內，因送風機
    電源線短路而起火燃燒，致該樓層之裝潢與辦公物品均燒燬
    不堪使用，致生公共危險。因認被告涉有刑法第175條第3項
    失火燒燬他人之物之罪嫌云云。
二、按犯罪事實應依證據認定之，無證據不得認定其犯罪事實，
    刑事訴訟法第154 條第2 項定有明文。又認定不利於被告之
    事實，須依積極證據，苟積極證據不足為不利於被告事實之
    認定時，即應為有利於被告之認定，更不必有何有利之證據
    ；且刑事訴訟法上所謂認定犯罪事實之積極證據，係指適合
    於被告犯罪事實之認定之積極證據而言，雖不以直接證據為
    限，間接證據亦包括在內，然而無論直接或間接證據，其為
    訴訟上之證明，須於通常一般之人均不致有所懷疑，而得確
    信其為真實之程度者，始得據為有罪之認定，倘其證明尚未
    達到此一程度，而有合理之懷疑存在時，自不能以推測或擬
    制之方法，以為有罪裁判之基礎，最高法院29年度上字第31
    05號、30年度上字第816 號、40年度台上字第86號、76年度
    台上字第4986號判例可資參照。
三、訊據被告甲○○堅決否認有上揭公共危險之犯行，並辯稱：
    伊和洪忠誠經禾興公司派駐在精業公司B1辦公室，平時每日
    工作為巡視機房、電源開關箱，檢查螺絲有無鎖緊，電腦控
    制有無自動啟動，馬達有無正常起動，每日例行工作並不包
    括檢查送風機，送風機因隱藏在天花板內，除非將天花板掀
    開卸下，否則無法進行檢查，但每年一度之特別保養維護會
    針對精業公司內之所有送風機全面為之，最近一次之保養維
    護日期為95年4 月1 日；另因送風機並非裝置於陽光可以曝
    曬之地點，且溫度都維持在三十度以下，所以不可能因使用
    造成電源線披覆劣化，本案送風機應係不明原因引發故障引
    燃起火，其無從事前預防避免等語。
四、本件公訴人認被告涉有上述公共危險之犯行，無非係以被告
    甲○○明知冷氣送風機電線易因電源配線超限使用劣化而引
    燃起火，竟未注意定期維修或更換電源配線，因而致送風機
    電源線短路而起火燃燒為其主要論據。
五、惟查：
  (一)被告甲○○固係禾興公司之員工，經派駐在臺北市○○區○
    ○路318號精業公司，負責精業公司機電設備維護保養之人
    員屬實；然其工作係負責臨時性水電故障排除、日常器材及
    消防器材巡檢等工作，至於冷氣送風機之維修（清洗）係屬
    一年一次之特別保養維護而非例行維護，該冷氣送風機最近
    一次之保養維護日期為95年4月1日，是由禾興公司安排一組
    人員前往處理，又冷氣送風機之機體係裝設在天花板內，依
    精業公司與禾興公司所簽之設備保養合約書，並無要求禾興
    公司之派駐人員每天巡檢時須將天花板打開卸下，查看天花
    板內之送風機電源線，此業經證人即精業公司負責管理大樓
    之員工乙○○於原審審理時證述甚詳。（見原審卷第43 頁
    、第44頁、第73頁、第74頁、第75頁）
  (二)本件大樓內失火之原因係因冷氣送風機電源線短路而起火燃
    燒，此有台北市政府消防局火災原因調查報告書一份附於偵
    查卷可稽，又證人即台北市政府消防局火災科小隊長丙○○
    於偵查中及原審審理時亦結證稱「本件起火原因是內部電源
    線短路，是在機體內。」、「短路的原因可能是機械故障或
    是電源線披覆劣化，因為現場送風機燒毀嚴重所以無法判斷
    。」等語甚詳（見96他字2098號偵查卷第5 頁及原審卷第71
    頁），再依火災原因調查報告書內所附之相片三十九至四十
    六所示，應可認定本件失火之原因係因冷氣送風機機體內電
    源線短路而起火燃燒。是公訴事實載稱本件之冷氣送風機電
    線乃因電源配線超限使用劣化而引燃起火云云，並非無疑。
  (三)按本件冷氣送風機已於95年4 月1 日由禾興公司作過定期保
    養維護（即拆開機體清洗內部機件、上油及檢視電源線），
    當時並未發現機體內部電源線有劣化現象，並無公訴人所指
    之未注意定期維修或更換電源配線之問題。又本件失火原因
    係因冷氣送風機機體內電源線短路起火燃燒而引起，惟冷氣
    送風機機體係封閉，只有於一年一度清洗時，始會拆開機體
    清洗內部機件及上油，是平常姑不論機體係隱藏於天花板內
    ，縱使將天花板卸下查看亦無法檢視機體內之電源線有無披
    覆劣化，則依被告例行工作其並不需要，且亦無法檢視冷氣
    送風機機體內之電源線，則本件失火之原因縱係排除機械故
    障，而認定是機體內電源線因披覆劣化而短路起火，亦難論
    以被告過失之責任。
六、綜上所述，公訴人所提之證據，尚不能據此證明被告確有公
    共危險之犯行。此外，又查無其他積極證據足資證明被告甲
    ○○有公訴人所認涉有公共危險之罪嫌，而使法院不致有所
    懷疑，而得確信其為真實之程度。揆諸前開說明，自屬犯罪
    不能證明，原審經調查後，基於以上之認定，爰為被告無罪
    之諭知。本院經核原審判決被告無罪，並無違誤，應予維持
    。
七、檢察官上訴意旨猶指被告明知冷氣送風機電線，易因電源配
    線超限使用劣化而引燃起火，竟未注意定期維修或更換電源
    配線，且本件失火之原因縱係排除機械故障，而認定是機體
    內電源線因披覆劣化而短路起火，而無法認定被告就該失火
    有過失之責任，惟忽略本件被告尚有其他方式得以避免本件
    失火之發生，故本件被告對於精業大樓之該次失火，應負其
    過失責任云云。但查被告雖係禾興公司之員工，經派駐精業
    公司，負責精業公司機電設備維護保養之人員；然其工作係
    負責臨時性水電故障排除、日常器材及消防器材巡檢等工作
    ，至於冷氣送風機之維修（清洗）係屬一年一次之特別保養
    維護而非例行維護，該冷氣送風機最近一次之保養維護日期
    為95年4 月1 日，是由禾興公司安排一組人員前往處理，又
    冷氣送風機之機體係裝設在天花板內，依精業公司與禾興公
    司所簽之設備保養合約書，並無要求禾興公司之派駐人員每
    天巡檢時須將天花板打開卸下，查看天花板內之送風機電源
    線，詳如前述。即此，被告就本件引發火災之送風機之維修
    或電源配線之安全維護，本即非其注意之義務範圍，且客觀
    上亦無從注意。則本件失火之原因縱係排除機械故障，而認
    定是機體內電源線因披覆劣化而送風機之電源短路起火，亦
    難論以被告過失之責任，應無疑義。從而，本件檢察官之上
    訴為無理由，應予駁回。
據上論斷，應依刑事訴訟法第368條，判決如主文。
本案經檢察官呂光華到庭執行職務。
中    華    民    國    98    年    5     月    21    日
                  刑事第九庭審判長法  官  陳貽男
                                  法  官  何信慶
                                  法  官  周盈文
以上正本證明與原本無異。
不得上訴。
                                  書記官  張郁琳
中    華    民    國    98    年    5     月    21    日


司法院資訊處製作；財團法人民間司法改革基金會備份。
